臺灣高雄地方法院民事判決
                                     110年度重訴字第13號
原      告  高雄銀行股份有限公司

法定代理人  董瑞斌  
訴訟代理人  梁欽峯  
            葉昭志  
被      告  勁固鋼業有限公司

法定代理人  王昱智  
被      告  吳剛魁律師即陳育民之遺產管理人
訴訟代理人  林妤楨律師
被      告  張麗美  
上列當事人間請求清償借款事件，本院於民國111年3月23日言詞
辯論終結，判決如下：
    主      文
被告吳剛魁律師即陳育民之遺產管理人應於管理被繼承人陳育民
之遺產範圍內與被告勁固鋼業有限公司、乙○○連帶給付原告新臺
幣999萬221元，及如附表三所示之利息、違約金。
訴訟費用由被告連帶負擔。
    事實及理由
壹、程序部分
一、按解散之公司除因合併、分割或破產而解散外，應行清算；
     解散之公司，於清算範圍內，視為尚未解散；前條解散之
    公司在清算時期中，得為了結現務及便利清算之目的，暫時
    經營業務，公司法第24條至第26條定有明文。此依同法第26
    條之1 規定，於公司經中央主管機關撤銷或廢止登記者準用
    之。次按公司之清算，以全體股東為清算人，但本法或章程
    另有規定或經股東決議，另選清算人者，不在此限，公司法
    第79條亦設有明文，此依同法第113條規定，於有限公司準
    用之。查被告勁固鋼業有限公司（下稱勁固公司）業據高雄
    市政府於民國109年12月31日，以高市府經商公字第1095941
    6900號廢止登記，依法應行清算，而該公司股東甲○○已於11
    0年6月17日向臺灣橋頭地方法院聲報清算人就任，並經該院
    准予備查，有臺灣橋頭地方法院110年度司司字第35號卷足
    稽，揆諸上開規定，自應以甲○○為其法定代理人。
二、本件被告勁固公司、乙○○未於言詞辯論期日到場，核無民事
    訴訟法第386條各款所列情形，爰依原告之聲請，由其一造
    辯論而為判決，先予敘明。
貳、實體部分
一、原告主張：被告勁固公司邀同陳育民、被告乙○○為連帶保證
    人，於108年1月14日與伊銀行簽訂委任開發國內信用狀契約
    ，委由伊銀行自108年1月14日起至109年1月14日止，在新臺
    幣（下同）1,000萬元額度內循環開發國內信用狀，並在各
    該信用狀有效期限內承兌受益人所簽發之匯票，或就信用狀
    受益人簽發之即期匯票或信用狀受益人簽發並經伊銀行承兌
    之遠期匯票申請墊款兌付，用以清償被告勁固公司應給付第
    三人之貨款，其中即期匯票期限為見票即付，墊款期限為自
    匯票到期日起算6個月，亦即，被告勁固公司應於伊銀行付
    款後1個月開始清償墊款利息，並於6個月期限屆滿時清償本
    金及第6期利息。又利息部分，其中短期擔保放款按伊銀行
    一年期定儲機動利率加週年百分之1.84機動調整計算；短期
    放款則按伊銀行一年期定儲機動利率加週年百分之2.49機動
    調整計算，如未依約清償債務，視為全部到期，除應依遲延
    時之利率計算利息外，逾期在6個月以內部分按上開利率百
    分之10，超過6個月部分按上開利率百分之20，加計違約金
    。嗣後被告勁固公司於108年4月25日至108年10月1日，向伊
    銀行申請開立如附表一所示不可撤銷信用狀，經各該信用狀
    之受益人簽發如附表二所示之即期匯票，請求伊銀行付款，
    伊銀行已分別於各該即期匯票發票日當天付款，金額合計99
    9萬221元。詎被告勁固公司未依約清償前揭墊款本息，尚欠
    本金999萬221元，及如附表三所示之利息、違約金未為清償
    。又陳育民於109年3月5日死亡，經臺灣高雄少年及家事法
    院選任吳剛魁律師為其遺產管理人，為此依消費借貸及連帶
    保證之法律關係，請求被告吳剛魁律師即陳育民之遺產管理
    人於管理被繼承人陳育民之遺產範圍內與被告勁固公司、乙
    ○○連帶如數清償等情，並聲明：如主文所示。
二、被告吳剛魁律師即陳育民之遺產管理人以：伊對於原告主張
    之事實均不爭執，惟陳育民已因死亡而喪失權利能力，其繼
    承人復均拋棄繼承，應認本件借款債務自陳育民死亡時起即
    不再與原告發生遲延利息及違約金之法律關係，原告請求陳
    育民死亡後發生之遲延利息及違約金，洵屬無據。又縱認原
    告得請求陳育民死亡後發生之違約金，亦請審酌其數額是否
    過高，而應予酌減等語，資為抗辯，並聲明：原告之訴駁回
    。被告勁固公司、乙○○則均未於言詞辯論期日到場，亦未提
    出書狀作何聲明或陳述。
三、本院之判斷：
㈠、本件原告主張之事實，業據其提出委任開發國內信用狀契約
    、約定書、保證書、放款客戶授信明細查詢單、匯票、催告
    書、收件回執、利率變動表、臺灣高雄少年及家事法院裁定
    等件為證，並為被告吳剛魁律師即陳育民之遺產管理人所不
    爭執。被告勁固公司、乙○○對於原告主張之事實，經合法通
    知未於言詞辯論期日到場，亦未提出準備書狀加以爭執，依
    民事訴訟法第280條第3項前段準用同條第1項前段規定，應
    視同自認，則原告主張之事實，自堪信為實在。從而，原告
    依消費借貸及連帶保證之法律關係，請求被告吳剛魁律師即
    陳育民之遺產管理人於管理被繼承人陳育民之遺產範圍內與
    被告勁固公司、乙○○連帶給付其如主文第1項所示之本金、
    利息及違約金，自屬有據。
㈡、被告吳剛魁律師即陳育民之遺產管理人固辯稱原告不得請求
    陳育民死亡後之遲延利息及違約金云云。然按保證者，謂當
    事人約定一方於他方之債務人不履行債務時，由其代負履行
    責任之契約；保證債務，除契約另有訂定外，包含主債務之
    利息、違約金、損害賠償及其他從屬於主債務之負擔，民法
    第739條、第740條分別定有明文。基此，保證乃著重於主債
    務人不履行其債務時，由保證人代履行其金錢債務，且如契
    約未另有約定者，保證債務當包含主債務之利息、違約金等
    從屬於主債務之負擔，不因保證人死亡而消滅。本件陳育民
    為連帶保證人，並非主債務人，則陳育民所負保證債務，包
    含主債務之利息、違約金等負擔，在主債務未經被告勁固公
    司清償前，自不因其死亡即不再發生或歸於消滅。被告吳剛
    魁律師即陳育民之遺產管理人執前詞辯稱陳育民死亡後，陳
    育民與原告間即無從再發生遲延利息、違約金之法律關係云
    云，顯有誤會，要無可採。
㈢、被告吳剛魁律師即陳育民之遺產管理人另辯稱本件應審酌原
    告請求之違約金數額是否過高，而應予酌減云云。惟按當事
    人約定契約不履行之違約金過高者，法院固得依民法第252
    條以職權減至相當之數額，惟是否相當仍須依一般客觀事實
    、社會經濟狀況及當事人所受損害情形，以為酌定標準，而
    債務已為一部履行者，亦得比照債權人所受利益減少其數額
    。又上開規定乃係賦與法院得依兩造所提出之事證資料，斟
    酌社會經濟狀況並平衡兩造利益而為妥適裁量、判斷之權限
    ，非謂法院須依職權蒐集、調查有關當事人約定之違約金額
    是否有過高之事實，而因此排除債務人就違約金過高之利己
    事實，依辯論主義所應負之主張及舉證責任。準此，就約定
    違約金過高之事實，應由主張此項有利於己事實之債務人負
    舉證責任（最高法院49年台上字第807號判例、92年度台上
    字第2747號判決意旨參照)。查本件開發信用狀契約約定利
    息按原告一年期定儲機動利率加週年百分之1.84或週年百分
    之2.49機動調整計算，並約定如未依約清償債務，視為全部
    到期，除應依遲延時之利率計算利息外，逾期在6個月以內
    部分按上開利率百分之10，超過6個月部分按上開利率百分
    之20，加計違約金，而本件遲延時之利率分別為週年百分之
    2.99、週年百分之3.64，已如前述，據此計算，本件債務之
    違約金逾期在6個月以內部分之利率為週年百分之0.299、週
    年百分之0.364，超過6個月部分則為週年百分之0.598、週
    年百分之0.728，此與一般金融業者之違約金計算標準相較
    ，並未偏高，難認有何過高之情事。被告吳剛魁律師即陳育
    民之遺產管理人對此復未舉證，則其謂本件應審酌違約金是
    否過高，而應予酌減云云，亦無可採。　
四、綜上所述，本件原告依消費借貸及連帶保證之法律關係，請
    求被告吳剛魁律師即陳育民之遺產管理人於管理被繼承人陳
    育民之遺產範圍內與被告勁固公司、乙○○連帶給付其999萬2
    21元，及如附表三所示之利息、違約金，為有理由，應予准
    許。　
五、據上論結，本件原告之訴為有理由，依民事訴訟法第385條
    第1項前段、第85條第2項，判決如主文。　　　
中　　華　　民　　國　　111 　年　　3 　　月　　31　　日
                  民事第二庭    法  官  林婕妤
以上正本係照原本作成。
如對本判決上訴，須於判決送達後20日內向本院提出上訴狀。如
委任律師提起上訴者，應一併繳納上訴審裁判費。
中　　華　　民　　國　　111 　年　　3 　　月　　31　　日
                                書記官  林君燕
附表一：
編號 信用狀號碼 申請人 受益人 開立日期  金額     (新臺幣) 1 108208/007 勁固鋼業有限公司 裕峰工業股份有限公司 108/04/25 54萬3,646元 2 108208/008 勁固鋼業有限公司 捷安鋼鐵有限公司 108/04/29 66萬6,063元 3 108208/009 勁固鋼業有限公司 裕峰工業股份有限公司 108/05/24 66萬8,614元 4 108208/010 勁固鋼業有限公司 捷安鋼鐵有限公司 108/06/18 204萬2,157元 5 108208/011 勁固鋼業有限公司 捷安鋼鐵有限公司 108/06/26 24萬1,269元 6 108208/012 勁固鋼業有限公司 裕峰工業股份有限公司 108/06/26 40萬8,490元 7 108208/013 勁固鋼業有限公司 億太昇股份有限公司 108/07/11 43萬7,388元 8 000000000 勁固鋼業有限公司 裕峰工業股份有限公司 108/07/30 93萬2,908元 9 000000000 勁固鋼業有限公司 騰興鋼鐵股份有限公司 108/08/05 31萬1,170元 10 000000000 勁固鋼業有限公司 春雨工廠股份有限公司 108/08/13 38萬元 11 000000000 勁固鋼業有限公司 捷安鋼鐵有限公司 108/08/29 100萬5,599元 12 000000000 勁固鋼業有限公司 裕峰工業股份有限公司 108/09/04 83萬元 13 000000000 勁固鋼業有限公司 捷安鋼鐵有限公司 108/09/24 100萬8,098元 14 000000000 勁固鋼業有限公司 裕峰工業股份有限公司 108/10/01 51萬4,819元 合計：     999萬221元 
附表二：             
編號 匯票號碼 發票日      金額   （新臺幣） 對應之信用狀號碼 1 DA09748 108/04/30 54萬3,646元 108208/007 2 DA09750 108/05/07 66萬6,063元 108208/008 3 DA0000000 108/05/29 66萬8,614元 108208/009 4 DA0000000 108/06/21 204萬2,157元 108208/010 5 DA0000000 108/07/01 24萬1,269元 108208/011 6 DA0000000 108/07/01 40萬8,490元 108208/012 7 DA0000000 108/07/16 43萬7,388元 108208/013 8 DA0000000 108/08/01 93萬2,908元 000000000 9 DA0000000 108/08/09 31萬1,170元 000000000 10 DA0000000 108/08/21 38萬元 000000000 11 DA0000000 108/09/03 100萬5,599元 000000000 12 DA0000000 108/09/10 83萬元 000000000 13 DA0000000 108/09/26 100萬8,098元 000000000 14 DA0000000 108/10/03 51萬4,819元 000000000 合計：   999萬221元  
附表三：
編號 本金 (新臺幣) 利息 違約金 1    38萬552元 自108年9月30日起至清償日止，按週年利率百分之2.99計算之利息。 自108年10月31日起至清償日止，逾期在6個月以內部分按左列利率百分之10，超過6個月部分按左列利率百分之20計算之違約金。 2  46萬6,244元 自108年10月7日起至清償日止，按週年利率百分之2.99計算之利息。 自108年11月8日起至清償日止，逾期在6個月以內部分按左列利率百分之10，超過6個月部分按左列利率百分之20計算之違約金。 3  46萬8,029元 自108年9月29日起至清償日止，按週年利率百分之2.99計算之利息。 自108年10月30日起至清償日止，逾期在6個月以內部分按左列利率百分之10，超過6個月部分按左列利率百分之20計算之違約金。 4 142萬9,509元 自108年9月21日起至清償日止，按週年利率百分之2.99計算之利息。 自108年10月22日起至清償日止，逾期在6個月以內部分按左列利率百分之10，超過6個月部分按左列利率百分之20計算之違約金。 5  16萬8,888元 自108年10月1日起至清償日止，按週年利率百分之2.99計算之利息。 自108年11月2日起至清償日止，逾期在6個月以內部分按左列利率百分之10，超過6個月部分按左列利率百分之20計算之違約金。 6  28萬5,943元 自108年10月1日起至清償日止，按週年利率百分之2.99計算之利息。 自108年11月2日起至清償日止，逾期在6個月以內部分按左列利率百分之10，超過6個月部分按左列利率百分之20計算之違約金。 7  30萬6,171元 自108年10月16日起至清償日止，按週年利率百分之2.99計算之利息。 自108年11月17日起至清償日止，逾期在6個月以內部分按左列利率百分之10，超過6個月部分按左列利率百分之20計算之違約金。 8  65萬3,035元 自108年10月1日起至清償日止，按週年利率百分之2.99計算之利息。 自108年11月2日起至清償日止，逾期在6個月以內部分按左列利率百分之10，超過6個月部分按左列利率百分之20計算之違約金。 9  21萬7,819元 自108年10月9日起至清償日止，按週年利率百分之2.99計算之利息。 自108年11月10日起至清償日止，逾期在6個月以內部分按左列利率百分之10，超過6個月部分按左列利率百分之20計算之違約金。 10  26萬6,000元 自108年9月21日起至清償日止，按週年利率百分之2.99計算之利息。 自108年10月22日起至清償日止，逾期在6個月以內部分按左列利率百分之10，超過6個月部分按左列利率百分之20計算之違約金。 11  70萬3,919元 自108年10月3日起至清償日止，按週年利率百分之2.99計算之利息。 自108年11月4日起至清償日止，逾期在6個月以內部分按左列利率百分之10，超過6個月部分按左列利率百分之20計算之違約金。 12  58萬1,000元 自108年10月10日起至清償日止，按週年利率百分之2.99計算之利息。 自108年11月11日起至清償日止，逾期在6個月以內部分按左列利率百分之10，超過6個月部分按左列利率百分之20計算之違約金。 13  70萬5,668元 自108年9月26日起至清償日止，按週年利率百分之2.99計算之利息。 自108年10月27日起至清償日止，逾期在6 個月以內部分按左列利率百分之10，超過6 個月部分按左列利率百分之20計算之違約金。 14    36萬373元 自108年10月3日起至清償日止，按週年利率百分之2.99計算之利息。 自108年11月4日起至清償日止，逾期在6個月以內部分按左列利率百分之10，超過6個月部分按左列利率百分之20計算之違約金。 15  16萬3,094元 自108年9月30日起至清償日止，按週年利率百分之3.64計算之利息。 自108年10月31日起至清償日止，逾期在6個月以內部分按左列利率百分之10，超過6個月部分按左列利率百分之20計算之違約金。 16  19萬9,819元 自108年10月7日起至清償日止，按週年利率百分之3.64計算之利息。 自108年11月8日起至清償日止，逾期在6個月以內部分按左列利率百分之10，超過6個月部分按左列利率百分之20計算之違約金。 17    20萬585元 自108年9月29日起至清償日止，按週年利率百分之3.64計算之利息。 自108年10月30日起至清償日止，逾期在6個月以內部分按左列利率百分之10，超過6個月部分按左列利率百分之20計算之違約金。 18  61萬2,648元 自108年9月21日起至清償日止，按週年利率百分之3.64計算之利息。 自108年10月22日起至清償日止，逾期在6個月以內部分按左列利率百分之10，超過6個月部分按左列利率百分之20計算之違約金。 19   7萬2,381元 自108年10月1日起至清償日止，按週年利率百分之3.64計算之利息。 自108年11月2日起至清償日止，逾期在6個月以內部分按左列利率百分之10，超過6個月部分按左列利率百分之20計算之違約金。 20  12萬2,547元 自108年10月1日起至清償日止，按週年利率百分之3.64計算之利息。 自108年11月2日起至清償日止，逾期在6個月以內部分按左列利率百分之10，超過6個月部分按左列利率百分之20計算之違約金。 21  13萬1,217元 自108年10月16日起至清償日止，按週年利率百分之3.64計算之利息。 自108年11月17日起至清償日止，逾期在6個月以內部分按左列利率百分之10，超過6個月部分按左列利率百分之20計算之違約金。 22  27萬9,873元 自108年10月1日起至清償日止，按週年利率百分之3.64計算之利息。 自108年11月2日起至清償日止，逾期在6個月以內部分按左列利率百分之10，超過6個月部分按左列利率百分之20計算之違約金。 23   9萬3,351元 自108年10月9日起至清償日止，按週年利率百分之3.64計算之利息。 自108年11月10日起至清償日止，逾期在6個月以內部分按左列利率百分之10，超過6個月部分按左列利率百分之20計算之違約金。 24  11萬4,000元 自108年9月21日起至清償日止，按週年利率百分之3.64計算之利息。 自108年10月22日起至清償日止，逾期在6個月以內部分按左列利率百分之10，超過6個月部分按左列利率百分之20計算之違約金。 25  30萬1,680元 自108年10月3日起至清償日止，按週年利率百分之3.64計算之利息。 自108年11月4日起至清償日止，逾期在6個月以內部分按左列利率百分之10，超過6個月部分按左列利率百分之20計算之違約金。 26  24萬9,000元 自108年10月10日起至清償日止，按週年利率百分之3.64計算之利息。 自108年11月11日起至清償日止，逾期在6個月以內部分按左列利率百分之10，超過6個月部分按左列利率百分之20計算之違約金。 27  30萬2,430元 自108年9月26日起至清償日止，按週年利率百分之3.64計算之利息。 自108年10月27日起至清償日止，逾期在6個月以內部分按左列利率百分之10，超過6個月部分按左列利率百分之20計算之違約金。 28  15萬4,446元 自108年10月3日起至清償日止，按週年利率百分之3.64計算之利息。 自108年11月4日起至清償日止，逾期在6個月以內部分按左列利率百分之10，超過6個月部分按左列利率百分之20計算之違約金。 合計 999萬221元‬